【裁判字號】    97,自,15
【裁判日期】    970418
【裁判案由】    竊佔
【裁判全文】
臺灣臺南地方法院刑事裁定                97年度自字第15號
自  訴  人  甲○○
自訴代理人  陳啟舜      律師
被      告  乙○○
上列被告因竊佔案件，經自訴人提起自訴，本院裁定如下
    主  文
自訴人應於本裁定送達後柒日內補正如附表所示之各項欠缺。
    理  由
一、按提起公訴，應於起訴書內記載犯罪事實及證據並所犯法條
    ；起訴或其他訴訟行為，於法律上必備之程式有欠缺而其情
    形可補正者，法院應定期間，以裁定命其補正，刑事訴訟法
    （下稱本法）第264條第2項第2款及同法第273條第6項分別
    定有明文。而關於「犯罪事實」應如何記載，法律雖無明文
    規定，惟因其起訴事實即為法院審判之範圍（本法第268條
    參照），並為被告防禦準備之範圍，故其記載內容必須「足
    以表明其起訴範圍」，使法院得以確定審理範圍，並使被告
    知悉係因何犯罪事實被提起公訴而為防禦之準備，始為完備
    （最高法院96年度台上字第1612號判決意旨參照）。從而，
    如起訴書關於「犯罪事實」之記載不足以表明起訴範圍時，
    即屬於法律上必備之程式有所欠缺，自應定期命檢察官補正
    。次按檢察官就被告犯罪事實，應負舉證責任，並指出證明
    之方法；法院於第一次審判期日前，認為檢察官指出之證明
    方法顯不足認定被告有成立犯罪之可能時，應以裁定定期通
    知檢察官補正，逾期未補正者，得以裁定駁回起訴，本法第
    161條第1項、第2項亦有明文規定。準此，檢察官就被告犯
    罪事實既負有舉證責任（形式舉證責任），並有指出證明方
    法之義務（實質舉證責任），則於起訴書之證據欄，自應就
    犯罪事實欄之各個待證構成要件事實，分別具體指出證明之
    方法，以明其是否已盡舉證之責，蓋法院在第一次審判期日
    前，於行使起訴審查權時，係以檢察官於起訴書所載之證據
    及所指出之證明方法，審查是否有顯不足認定被告有成立犯
    罪之可能，而被告亦係依起訴書所載被訴事實及證據、所犯
    法條，衡量檢察官所舉出之證據及證明方法後，始能為充分
    之防禦準備。次按自訴狀應記載犯罪事實及證據並所犯法條
    ；前項犯罪事實，應記載構成犯罪之具體事實及其犯罪之日
    、時、處所、方法；自訴狀並應按被告之人數，提出繕本。
    本法第320條第2項第2款、第3項、第4項定有明文。再按本
    法第161條、第163條規定係編列在本法第一編總則第十二章
    「證據」中，原則上於自訴程序亦同適用。除其中本法第
    161 條第2項起訴審查之機制、同條第3、4項以裁定駁回起
    訴之效力，自訴程序已分別有本法第326條第3、4項及第334
    條之特別規定足資優先適用外，關於本法第161條第1項檢察
    官應負實質舉證責任之規定，亦於自訴程序之自訴人同有適
    用（最高法院91年度第4次刑事庭會議決議參照）。
二、本件自訴人以被告乙○○在其所有之坐落於台南縣安定鄉○
    ○段198-57號土地上增建房屋，而未經自訴人同意，在自訴
    人所有坐落於臺南縣安定鄉○○段198-57號、198-117號、
    198-94號土地上增建空中房屋使用，經自訴人向臺南縣新化
    地政事務所聲請測量界址實屬竊佔罪行，因認被告涉犯竊佔
    罪嫌，提起自訴，並以下列證據為憑：
  (一)台南縣新化地政事務所92年3月18日之地籍圖謄本一份。
  (二)自訴人所有之坐落於臺南縣安定鄉○○段0000-0000號、
    0000-0000號、0000-0000號土地所有權狀各一份。
三、經查：
  (一)自訴人提出本件侵占自訴，其自訴狀並未記載具體犯罪事實
    、犯罪時間及方法。
  (二)本件自訴意旨雖認被告涉有刑法第320條第2項竊佔罪嫌，惟
    於自訴狀僅記載被告於自訴人所有之坐落於臺南縣安定鄉○
    ○段198-57號、198-117號、198-94號土地上增建空中房屋
    ，並未記載竊佔之犯罪時間、方法及面積，亦未提出坐落於
    臺南縣安定鄉○○段198-117號、198-94號土地為自訴人所
    有之證明，被告竊佔自訴人上開坐落於臺南縣安定鄉○○段
    198-57號、198-117號、198-94號土地故意之證明，且自訴
    人所提出之台南縣新化地政事務所92年3月18日之地籍圖謄
    本一份並未提及被告竊佔之情形，該地籍圖謄本與自訴犯罪
    事實有何關聯性? 又自訴人所提出之坐落於臺南縣安定鄉○
    ○段0000-0000號、0000-0000號土地所有權狀各一份與自訴
    犯罪事實有何關聯性? 凡此種種與起訴暨審理範圍直接相關
    之事項均未臻明確，而此種不明確又與被告被起訴之事實直
    接相關，惟自訴人既未於自訴狀對上開事項為明確之記載，
    則本件起訴暨審理範圍即屬不明而難以特定，是本件起訴之
    程式尚有欠缺，應予補正，爰依法裁定如主文所示。
四、依刑事訴訟法第343條、第161條第2項、第273條第6項，裁
    定如主文。
中    華    民    國    97    年    4     月    18    日
                  刑事第二庭    法  官  洪士傑
以上正本證明與原本無異。
本件係判決前關於訴訟程序之裁定，依刑事訴訟法第404條規定
，不得抗告。
                                書記官  王政煌
中    華    民    國    97    年    4     月    21    日
附表
一請指出被告竊佔之犯罪時間、方法與面積。
二請提出坐落於臺南縣安定鄉○○段198-117號、198-94號土地
  為自訴人所有之證明。
三請提出被告竊佔自訴人坐落於臺南縣安定鄉○○段198-57 號
  、198-117號、198-94號土地之證明。
四請說明台南縣新化地政事務所92年3月18日之地籍圖謄本一份
  與自訴犯罪事實之關聯性。
五請說明坐落於臺南縣安定鄉○○段0000-0000號、0000-0000號
  土地所有權狀各一份與自訴犯罪事實之關聯性。


司法院資訊處製作；財團法人民間司法改革基金會備份。
